最高法院刑事判決　　　　　　　　　　　　　　　八十八年度台上字第四六五六號
　　上　訴　人　甲○○
　　選任辯護人　張英傑
右上訴人因違反毒品危害防制條例案件，不服台灣高等法院中華民國八十六年七月三
十一日第二審更審判決（八十六年度上更(二)字第五二七號，起訴案號：台灣台北地方
法院檢察署八十二年度偵字第一九一八六、一九七九六號），提起上訴，本院判決如
左：
    主  文
原判決撤銷，發回台灣高等法院。
    理  由
本件原判決認定上訴人甲○○基於意圖營利之概括犯意，於民國八十二年八月十四日
晚上十一時許，在台北市○○路金萬華遊藝場，以二小包(每包約○‧五公克)之安非
他命，計價新台幣（下同）一千元，售予曾誌文（另案偵查）非法吸用牟利。復於八
十二年八月十五日下午五時三十分許，駕駛ＨＨ－○九五八號自用小客車隨身於上衣
口袋內之香菸盒內，攜帶其意圖販賣營利而向不詳姓名之人所購入欲販予不特定人之
安非他命十九包（驗後淨重十三‧三公克），在車前置物箱內藏放其所有供販賣使用
之包裝袋一大包（內含三百六十二個小包裝袋），搭載曾誌文，並於車內談妥二小包
安非他命價錢一千元，途經台北市○○○路與吉林路口時，為警查獲，扣得上開安非
他命及包裝袋等情。因而撤銷第一審關於論處上訴人明知禁藥而轉讓部分之判決，改
判論處上訴人連續非法販賣化學合成麻醉藥品罪刑，固非無見。
惟查：(一)、有罪判決書之事實一欄為適用法令之依據，凡與適用法令有關之事實必須
詳為記載，而所謂事實不僅指犯罪之行為而言，即犯罪之時、日、處所、目的、手段
、結果等與論罪科刑有關之事項，亦應依法認定予以明確之記載，始足為適用法律之
依據。麻醉藥品限供醫藥及科學之需用，不得非法輸入、製造、運輸、販賣、持有、
施打或吸用，麻醉藥品管理條例第十三條有明文規定，故該條例第十三條之一第二項
第一款之非法販賣化學合成麻醉藥品類及其製劑罪，須以「非法」販賣為其構成要件
之一，並非凡有販賣行為即須科以該項罪責。原判決論處上訴人非法販賣化學合成麻
醉藥品罪刑，惟於事實欄並未認定記載上訴人係「非法」販賣，自不足為適用法令之
基礎。又原判決事實欄僅記載上訴人於八十二年八月十五日下午五時三十分許，駕駛
ＨＨ－○九五八號自用小客車隨身攜帶其意圖販賣營利而向不詳姓名之人所購入欲販
賣於他人之安非他命十九包，搭載曾誌文，於車內談妥二小包安非他命價錢一千元，
途經台北市○○○路與吉林路口時，為警查獲云云，而論上訴人該次犯行成立非法販
賣化學合成麻醉藥品既遂罪，惟對於上訴人基於販賣意思而非法販入安非他命之時間
、地點，未為明白認定，詳細記載，於法亦有未合。(二)、上訴人行為後，毒品危害防
制條例已於八十七年五月二十日修正公布，並於同年月二十二日生效。依該條例第二
條第二項第二款之規定安非他命列為第二級毒品。而製造、運輸、販賣第二級毒品者
，處無期徒刑或七年以上有期徒刑，得併科新台幣七百萬元以下罰金。且犯該罪者，
其供犯罪所用或因犯罪所得之財物，均沒收之，如全部或一部不能沒收時，追徵其價
額或以其財產抵償之。同條例第四條第二項、第十九條第一項復定有明文。有關非法
販賣安非他命之法定刑及沒收之規定，均有變更，原判決未及比較新舊法之適用，亦
屬無可維持。上訴意旨指摘原判決不當，尚非全無理由，應認仍有撤銷發回更審之原
因。
據上論結，應依刑事訴訟法第三百九十七條、第四百零一條，判決如主文。
中      華      民      國    八十八    年      八      月    二十六    日
                              最高法院刑事第五庭
                                  審判長法官  丁  錦  清
                                        法官  賴  忠  星
                                        法官  林  茂  雄
                                        法官  王  居  財
                                        法官  黃  一  鑫
      右正本證明與原本無異
                                              書  記  官
中      華      民      國    八十八    年      九      月      二      日
